臺灣屏東地方法院民事裁定　
110年度輔宣字第45號
聲  請  人  曾秋子  

相  對  人  曾鍾綉娣

上列聲請人聲請輔助宣告事件，本院裁定如下：
    主    文
宣告曾鍾綉娣（女，民國○○○年○月○○日生，身分證統一編號：Ｚ○
○○○○○○○○號）為受監護宣告人。
選定曾秋子（女、民國○○○年○月○○○日生，身分證統一編號：Ｚ○○
○○○○○○○號）為受監護宣告人之監護人。
指定曾秋英（女、民國○○○年○月○日生，身分證統一編號：Ｚ○○○○
○○○○○號）為受監護宣告人會同開具財產清冊之人。
聲請程序費用由受監護宣告人負擔。
    理    由
一、聲請意旨略以：聲請人曾秋子之母即相對人曾鍾綉娣於民國
    110 年12月15日，為意思表示或受意思表示或辨識其意思表
    示效果之能力顯有不足，爰依民法第15條之1 之規定，對其
    為輔助之宣告等語。
二、按對於因精神障礙或其他心智缺陷，致不能為意思表示或受
    意思表示，或不能辨識其意思表示之效果者，法院得因本人
    、配偶、四親等內之親屬、最近一年有同居事實之其他親屬
    、檢察官、主管機關、社會福利機構、輔助人、意定監護受
    任人或其他利害關係人之聲請，為監護之宣告，民法第14條
    第1 項定有明文。又法院對於輔助宣告之聲請，認有監護宣
    告之必要者，得依聲請或依職權以裁定為監護之宣告，家事
    事件法第179 條第1 項定有明文。
三、經查，聲請人主張上開各情，業據提出財團法人臺灣省私立
    高雄仁愛之家附設慈惠醫院診斷證明書、身心障礙證明影本
    、戶籍謄本等件為證，並經鑑定人黃文翔醫師鑑定結果：個
    案為慢性思覺失調症合併重度失智。個案於三十多年前即被
    發現有明顯精神疾病症狀，曾於高雄市慈惠精神專科醫院住
    院治療，治療後尚呈現有失智之後遺症，出院後轉往護理之
    家接受長期照顧迄今。意識清楚，但無法與人交談，無法聽
    從指令做動作，認知功能嚴重受損，行為退化，無法識字、
    筆談及使用肢體語言。對於時間、地方、人物之定向能力不
    佳（個案不知道今日之年份、月份，不知道現在是上午還是
    下午，不知道自己身處何地，不知道自己現在住在哪裡，也
    無法辨識站立於個案身旁長年負責照顧個案的照顧工作人員
    等）。可以自己進食（由他人將食物端到個案面前，個案用
    湯匙進食），但沐浴、翻身、大小便、移動身體、更衣等皆
    無法自理。完全無處理財產之能力。個案各項功能退化嚴重
    ，生活完全無自理能力，必須長期依賴家人、醫療或養護機
    構照顧。個案目前已經處於重度以上失智狀態，導致個人之
    認知功能嚴重失能，為意思表示或受意思表示或辨識其意思
    表示效果之能力完全喪失，可以判定為無意思能力。無法獨
    力處理個人法律事務與從事個人財務管理，也無法主張或維
    護個人權益，該個案已達監護宣告之標準等情，有屏安醫療
    社團法人屏安醫院111年1 月26日屏安管理字第1110000295
    號函附之精神鑑定報告書1 份在卷可憑。本院綜合上情及鑑
    定結果認相對人確因精神障礙，致不能為意思表示或受意思
    表示之程度，已達應受監護宣告之程度，爰依前開規定依職
    權為監護之宣告。
四、按受監護宣告之人應置監護人；法院為監護之宣告時，應依
    職權就配偶、四親等內之親屬、最近一年有同居事實之其他
    親屬、主管機關、社會福利機構或其他適當之人選定一人或
    數人為監護人，並同時指定會同開具財產清冊之人；法院選
    定監護人時，應依受監護宣告之人之最佳利益，優先考量受
    監護宣告之人之意見，審酌一切情狀，並注意下列事項：一
    、受監護宣告之人之身心狀態與生活及財產狀況。二、受監
    護宣告之人與其配偶、子女或其他共同生活之人間之情感狀
    況。三、監護人之職業、經歷、意見及其與受監護宣告之人
    之利害關係。四、法人為監護人時，其事業之種類與內容，
    法人及其代表人與受監護宣告之人之利害關係，修正後之民
    法第1110條、第1111條第1 項、第1111條之1 定有明文。
五、查相對人主要由其三名女兒支付相關費用，此據證人曾秋英
    證述屬實，本院審酌曾秋子為相對人之長女，是由聲請人曾
    秋子負責護養及照顧相對人並管理其財產，應能符合相對人
    之最佳利益，爰選定曾秋子為監護人。另依上開規定，法院
    於選定監護人時，應同時指定會同開具財產清冊之人，及依
    民法第1113條準用同法第1099條之規定，監護開始時，監護
    人對於受監護人之財產，應依規定會同遺囑指定、當地直轄
    市、縣（市）政府指派或法院指定之人，於2 個月內開具財
    產清冊，並陳報法院。為使曾秋子得於期限內開具財產清冊
    並陳報法院，並衡酌曾秋英係相對人之次女，爰併指定曾秋
    英為會同開具財產清冊之人。
六、依家事事件法第164 條第2 項，裁定如主文。
中　　華　　民　　國　　111 　年　　3 　　月　　7 　　日
                      家事法庭  法　官  張以岳
以上正本係照原本作成。
如不服本裁定，應於送達後10日內向本院提出抗告狀，並繳納抗
告費新臺幣1,000元。
中　　華　　民　　國　　111 　年　　3 　　月　　7 　　日
                                書記官　蔡政學